臺灣臺南地方法院民事判決　　　　　　　96年度簡上字第20號
上 訴 人　甲○○
被上訴人　乙○○○○○○
上列當事人間請求清償債務事件，上訴人對於中華民國95年12月
26日本院臺南簡易庭94年度南簡字第551號第一審判決提起上訴
，經本院於中華民國96年5月1日言詞辯論終結，判決如下：
    主  文
上訴駁回。
第二審訴訟費用由上訴人負擔。
    事實及理由
一、上訴人主張：
（一）被上訴人應清償被上訴人之母黃千芬與上訴人結婚之際，
      保管上訴人任職學校發給之結婚補助費新台幣（下同）
      14,000元；92年2月8日黃千芬以借據向上訴人借得70,000
      元；此外，上訴人曾代被上訴人之母繳納其所有坐落台南
      縣永康市○○○街35巷15之1號房地之民國 (下同)92、93
      年之地價稅2,080元、房屋稅416元、滯納金416元，及坐
      落台南縣仁德鄉○○段土地之地價稅554元等其他稅金，
      共計6,807元。
（二）並於本審補稱：被上訴人應清償上訴人其中黃千芬於92年
      間書立借據向上訴人借貸之70,000元，該借據上借用人黃
      千芬之簽名，業經鈞院93年度南小字第2093號清償債務事
      件之承審法官，核對與借用人於萬泰銀行等處開戶之字跡
      相符。上訴人交付被上訴人之母黃千芬之結婚補助金
      14,000元，及代其繳納之92年及93年房地稅金6,807元，
      均不在訴訟上和解之範圍。此外，上訴人從未於和解時陳
      稱「我們之間或黃千芬與我之間已經沒有其他的債務存在
      了」等語。
（三）並聲明：1.原判決廢棄。2.被上訴人應給付上訴人90,807
      元，及其中70,000元自93年2月19日起至清償日止，按週
      年利率百分之5計算之利息。
二、被上訴人則以：被上訴人之母黃千芬並無向上訴人借貸
    70,000元及保管上訴人罹於時效之結婚保證金14,000元，並
    否認上訴人有代墊92年及93年房地稅捐6,807元。上訴人亦
    曾陳明兩造間、上訴人與被上訴人之母黃千芬間已無其他債
    務存在，上訴人再為請求，實屬無理。縱被上訴人之母黃千
    芬對上訴人尚有前述債務，上訴人同為繼承人，亦應按其應
    繼分比例分擔之等語，資為抗辯。並聲明如主文所示。
三、上訴人固主張上訴範圍非和解效力所及而為請求，惟為被上
    訴人所否認，並以前詞置辯。本件爭點在於上訴人向被上訴
    人請求清償上開金額之債務是否有據？
（一）按關於言詞辯論所定程式之遵守，專以筆錄證之；試行和
      解而成立者，應作成和解筆錄；第212條至第219條之規定
      ，於前項筆錄準用之，民事訴訟法第219條、第379條第1
      項及第2項分別定有明文。經查，上訴人於本院93年度南
      小字第2093號及93年度南簡字第1236號清償債務事件，起
      訴請求被上訴人清償代墊婚宴費用、被上訴人之母黃千芬
      生前住院醫療費用及保管上訴人婚姻保證金等款項，嗣與
      被上訴人以106,153元達成訴訟上和解，並於94年1月14日
      審理期日言詞辯論筆錄中記載「我們之間 (按即上訴人與
      被上訴人)或黃千芬與我 (按即被上訴人之母與上訴人)之
      間已經沒有其他的債務存在了」下方簽名等情，業經本院
      依職權調閱上開事件卷宗審核無誤，是上訴人除願以
      106,153元就起訴主張與被上訴人達成和解外，又於言詞
      辯論筆錄簽名確認兩造間無其他債務及上訴人與被上訴人
      之母黃千芬間亦無其他債務存在，並無違反和解程式，是
      經此和解程序，上訴人與被上訴人及其母黃千芬三人間債
      權債務關係，已確認並處理完畢。再者，上訴人非不識字
      之人，對於簽名以示負責之理應知之甚詳，上訴人陳稱因
      當時未細看即簽名，否認當日有此陳述云云，即無可採。
（二）又參酌和解後兩造復私下簽立遺產分割協議書，於「動產
      及其他財產」欄位，上訴人蓋章同意扣除前揭和解金額後
      ，再給付被上訴人167,682元等情，有上訴人提出之遺產
      分割協議書1份在卷可憑，且為被上訴人所不爭執。倘先
      前上訴人並無利用和解程序處理兩造及與被上訴人之母黃
      千芬間所有債務之意，當於該協議書上載明其他可供扣除
      之有利債權，而非待結算被繼承人即被上訴之母黃千芬之
      遺產後，再主張被上訴人應清償或從遺產中扣除系爭金額
      之債務之理，被上訴人辯稱兩造及上訴人與黃千芬間之債
      權債務早已處理完畢等語，應可採信。
（三）再按請求權，因15年間不行使而消滅。但法律所定期間較
      短者，依其規定；時效完成後，債務人得拒絕給付，民法
      第125條、第144條第1項分別定有明文。經查，上訴人固
      提出被上訴人之母黃千芬簽立之70,000元借據、保管結婚
      保證金14,000元收據各1張，及繳納被上訴人之母黃千芬
      92年及93年房地稅捐6,807元收據，然上訴人所提出之借
      據，已為被上訴人否認其真正，又被上訴人之母黃千芬於
      76年6月24日收受該結婚保證金之事實縱屬為真，上訴人
      於94年4月14日起訴請求時，經被上訴人抗辯已罹於15年
      時效，揆諸上開規定，被上訴人即可拒絕給付；上訴人所
      稱代被上訴人之母黃千芬繳納之房地稅金，亦未於成立和
      解及簽立遺產分割協議書之際為主張，爰審酌上訴人於和
      解時陳稱「：：黃千芬與我 (按即被上訴人之母與上訴人
      )之間已經沒有其他的債務存在了」，上訴人應有拋棄其
      餘債務請求權之意。此外，上訴人復無法提出其他證明，
      故其於事後即本件復主張被上訴人應清償系爭債務，自無
      可採。
四、綜上所述，被上訴人所辯，應可採信，從而，上訴人起訴請
    求被上訴人應清償其母黃千芬借貸之70,000元與代上訴人保
    管之結婚補助金14,000元，以及上訴人代被上訴人及其母黃
    千芬繳納之房地稅金6,807元等共90,807元，為無理由，應
    予駁回。原審駁回上訴人之請求，於法並無違誤，上訴意旨
    猶指陳詞指摘原判決不當，請求廢棄改判，核無理由，應駁
    回其上訴。
五、本件待證事實已臻明確，兩造其餘攻擊防禦方法及舉證，經
    本院斟酌後，認於判決結果已不生影響，爰不一一詳為論述
    ，附此敘明。
六、據上論結，本件上訴為無理由，依民事訴訟法第436條之1第
    3項、第449條第1項、第78條，判決如主文。
中　　華　　民　　國　　96　　年　　5　　月　　15　　日
                  民事第一庭    審判長法　官　洪碧雀
                                      法　官　林逸梅
                                      法　官　周素秋
以上正本證明與原本無異。
不得上訴。
中　　華　　民　　國　　96　　年　　5　　月　　15　　日
                                      書記官　陳志德
